臺灣高雄地方法院民事裁定
109年度消債更字第21號
聲  請  人  王顏菁  
0000000000000000

代  理  人  李淑妃律師
上列當事人因消費者債務清理事件聲請更生，本院裁定如下：
    主  文
聲請人王顏菁自中華民國一百零九年四月二十一日下午四時起開
始更生程序。
命司法事務官進行本件更生程序。
    理  由
一、聲請意旨略以：伊無力清償債務，曾依中華民國銀行公會會
    員辦理消費金融案件無擔保債務協商機制請求共同協商債務
    方案成立，約定自民國95年6月起，分80期，年利率0％，每
    月清償新臺幣（下同）9,105元，然勉為償還1期即不得已毀
    諾，因聲請人有不能清償債務或有不能清償之虞，復未經法
    院裁定開始清算程序或宣告破產，爰聲請更生等語。
二、按債務人不能清償債務或有不能清償之虞者，得依本條例所
    定更生或清算程序，清理其債務。債務人無擔保或無優先權
    之債務總額未逾12,000,000元者，於法院裁定開始清算程序
    或宣告破產前，得向法院聲請更生。法院開始更生程序之裁
    定，應載明其年、月、日、時，並即時發生效力。法院裁定
    開始更生或清算程序後，得命司法事務官進行更生或清算程
    序，必要時得選任律師、會計師或其他適當之自然人或法人
    一人為監督人或管理人。消費者債務清理條例（下稱消債條
    例）第3條、第42條第1項、第45條第1項及第16條第1項分別
    定有明文。
三、經查：
  ㈠聲請人於95年間協商成立後，繳納1期即未行繳款，最大債權
    銀行台新銀行於95年12月報送毀諾（見本案卷第49頁台新銀
    行函暨協議書等），而聲請人於協商時固切結每月收入為25
    ,000元，有聲請人協商時之收入證明切結書可考（見本案卷
    第51頁），聲請人則稱當時失業無固定收入來源等語（見本
    案卷第33頁），如依勞工保險被保險人投保資料表所示，聲
    請人於95年7月退保，復自同年9月始再加保（見調解卷第18
    頁反面），是聲請人於95年6月繳納1期後，翌月即未受雇任
    何公司或商號而投保勞保，以其工作狀況非屬固定而無法負
    擔每月9,105元之還款金額，應屬不可歸責於聲請人之事由
    致不能履約，並無違常。是聲請人主張其於與債權銀行達成
    前開協商結論後，已因不可歸責於己之事由致履行顯有重大
    困難，尚屬可信。
  ㈡次查，聲請人於106年及107年度申報所得均為0元，名下無財
    產，勞工保險於97年3月5日退保。又聲請人自陳106年間擔
    任臨時工，每月收入約為5,000元，107年1月至12月則無業
    ，由配偶吳敏郎給付生活費每月4,000元，自108年1月起於
    輔英大學學生餐廳之外包廠商「高潮餐飲」擔任廚務人員，
    以時薪130元計，平均每月薪資約5,600元，而據「高潮餐飲
    」函覆之薪資證明書所載108年3月至7月、同年9月至12月均
    為5,000元，108年8月、109年1月至2月（即寒暑假期間）則
    為1,050元或1,820元，未領取社會局補助，2名未成年子女
    （分別為92年生、94年生）之扶養費均由配偶負擔等情，此
    有財產及收入狀況說明書（108年度司消債調字第624號卷，
    下稱調解卷，第2至4頁）、債權人清冊（調解卷第5至7頁）
    、收入切結書（調解卷第9頁）、財團法人金融聯合徵信中
    心前置協商專用債權人清冊（調解卷第11至12頁）、信用報
    告（調解卷第14頁）、財政部高雄國稅局106年及107年度綜
    合所得稅各類所得資料清單及總歸戶財產查詢清單（調解卷
    第15至17頁）、勞工保險被保險人投保資料表（調解卷第18
    頁）、戶籍謄本（調解卷第19頁）、高雄市政府社會局社會
    福利資訊料查詢表（本案卷第13至15頁）、存摺（本案卷第
    42至43頁）、商業保險投保資料查詢結果表（本案卷第44頁
    ）、薪資證明書（本案卷第52頁）、在職證明書（本案卷第
    53頁）等在卷可參。則在查無聲請人有其他收入來源之情形
    下，佐以其現無投保勞工保險，106、107年度均無申報所得
    紀錄，且「高潮餐飲」已提出客觀上應可採信之薪資證明，
    聲請人自陳平均每月薪資5,600元尚高於上開證明資料所示
    收入，是本院即以其自陳每月薪資5,600元作為核算其現在
    償債能力之基礎，應能反映真實收入狀況。
  ㈢關於聲請人個人日常必要支出部分，按債務人必要生活費用
    ，以最近一年衛生福利部或直轄市政府所公告當地區每人每
    月最低生活費一點二倍定之，消債條例第64條之2第1項定有
    明文。本院參酌衛福部社會司所公告109年度高雄市最低生
    活費標準為13,099元，則聲請人每月生活所必需除有特殊情
    形並有證據證明者外，自宜以此數額之1.2倍即15,719元為
    度，始得認係必要支出。又上開最低生活費用之標準，係照
    當地近1年平均每人消費支出60％，依其基準之家庭收支調查
    報告調查表格式示有關經常性支出之調查項目，其原即包括
    利息支出、食品、衣著、房租及水費、電費、醫療保健、交
    通、娛樂、教育等基本生活需求；因聲請人於調解程序陳稱
    居住於母親友人名下房屋，由母親承租，無租約，與配偶、
    子女、母親同住等語，嗣具狀陳稱租金都是由母親支付、配
    偶每月給付母親3,000元當作補助等語（本案卷第33頁反面
    ），故於計算聲請人個人每月必要生活費時，即應自前開已
    包括聲請人居住費用在內，扣除相當於房租支出所佔比例約
    24.36％，俾免重複計列費用，而符公平之旨，則依此計算之
    結果，聲請人每月之必要生活費在不含居住費用之情形下，
    即應為11,890元【計算式：15,719－（15,719×24.36%）＝11,
    890】。聲請人於調解程序陳稱每月個人支出為5,000元（見
    調解卷第62頁反面），低於本院計算之基準，係屬合理。
  ㈣綜上所述，以聲請人現每月收入5,600元為其償債能力基準，
    扣除個人必要生活費5,000元後，餘600元，而聲請人目前負
    債總額為2,215,585元（參調解卷第37頁以下，包含：第一
    銀行、國泰世華銀行、新光銀行、聯邦銀行、元大銀行、凱
    基銀行、台新銀行、良京實業公司、台新資產公司、台灣之
    星電信公司、遠傳電信公司、亞太電信公司），以聲請人每
    月所餘按月攤還結果，需約307年（計算式：2,215,585÷600
    ÷12＝307.7）始能清償完畢，應認其已不能清償債務。此外
    ，聲請人無擔保或無優先權之債務總額未逾12,000,000元，
    且無消債條例第6條第3項、第8條或第46條各款所定駁回更
    生聲請之事由存在，則聲請人聲請更生為有理由，應予准許
    ，爰命司法事務官進行本件更生程序。
四、依消債條例第11條第1項、第45條第1項，裁定如主文。
中　　華　　民　　國　　109 　年　　4 　　月　　21　　日
                  民事庭　法　官  　賴寶合
以上正本係照原本作成。
本裁定不得抗告。
中　　華　　民　　國　　109 　年　　4 　　月　　21　　日
                          書記官    胡美儀